【裁判字號】    99,破,1
【裁判日期】    990326
【裁判案由】    破產宣告
【裁判全文】
臺灣臺北地方法院民事裁定                 99年度破字第1號
聲  請  人  建豪營造股份有限公司
法定代理人  甲○○
代  理  人  黃忠律師
上列當事人間聲請破產宣告事件，本院裁定如下：
    主  文
聲請駁回。
聲請程序費用由聲請人負擔。
    理  由
一、本件聲請意旨略以：聲請人因經營不善虧損累累，已無法清
    償債務，加上不諳稅法滯欠國稅局營業稅、營利事業所得稅
    及罰鍰無力繳納，深恐負債愈陷愈深，將來債權人無法公平
    受償，檢送財產狀況說明書及債權人清冊等文件，聲請宣告
    破產等語。
二、按破產，對債務人不能清償債務者，宣告之，固為破產法第
    57條所明定。惟依同法第148 條規定之旨趣，若債務人之財
    產不敷清償破產財團之費用及財團之債務，尚難認有宣告破
    產之實益。是以法院就破產之聲請，應依職權為必要之調查
    ，倘債務人確係毫無財產可構成破產財團，或債務人之財產
    不敷清償破產財團之費用及財團之債務，無從依破產程序清
    理其債務時，參照司法院25年院字第1505號解釋意旨，自得
    以無宣告破產之實益，裁定駁回其聲請（最高法院97年度臺
    抗字第77號裁定意旨參照）。再按稅捐、滯納金、利息、滯
    報金、怠報金之徵收，優先於普通債權；在破產程序中先於
    他普通債權而受清償，此觀諸稅捐稽徵法第6 條第1 項、第
    49 條 及破產法第112 條之規定自明。上開等項稅捐依法既
    應較普通債權優先受清償，債務人之資產如已不足清償所欠
    應優先清償之上開等項稅捐，而除該上開等項稅捐外，同一
    優先順位又別無他債權人，應認無多數債權人存在，自無聲
    請破產之必要。否則，債務人之資產已不足清償應優先受償
    之稅捐，其他債權人更無受償可能，倘予宣告破產，反而須
    優先支付破產財團之管理、分配所生之費用及破產管理人之
    報酬等財團費用，將使破產財團財產更形減少，徒使稅捐稽
    徵機關之上開等項稅捐優先債權減少分配，而其他債權人亦
    無因此受分配之可能，與破產制度之本旨不合，有最高法院
    95年度台抗字第741 號、95年度台抗字第631 號及96年度台
    抗字第339 號裁定可資參照。
三、本件聲請人主張其現有資產不足以抵償負債，已無清償能力
    等情，固據提出建豪營造股份有限公司股東同意書、財產狀
    況說明書、債權人清冊、財政部臺北市國稅局欠稅總歸戶查
    詢情形表二張、臺北市稅捐稽徵處南港分處96年7 月26 日
    北市稽南港丙字第09630472000 號號函、基隆市環境保護局
    96年8 月17日基環廢貳字第0960014560號函等件為證，惟查
    ，聲請人目前積欠之營利事業所得稅高達新臺幣（下同）1,
    274 萬9,079 元，另積欠房屋稅及地價稅計8,283 元、違反
    環保法規案件罰鍰6,000 元，有基隆市環境保護局99年2 月
    12日函、財政部台北市國稅局南港稽徵所99年2 月22日函及
    台北市稅捐稽徵處南港分處函各1 份在卷可稽（見本院卷第
    38至49頁）。是聲請人指稱其有105 萬元可供組成破產財團
    乙情，雖提出合作金庫銀行活期儲蓄存款存摺1 份在卷為憑
    ，然前開款項尚不足以償付政府之稅捐債權。而上開稅捐債
    權依法又應優先於普通債權受償，故本件即使進行破產程序
    ，聲請人亦無任何財產可供其他債權人公平受償之情甚明。
    揆諸前揭說明，本件難認有進行破產程序之實益，聲請人聲
    請宣告破產，應予駁回。
四、依破產法第5 條、民事訴訟法第95條、第78條，裁定如主文
    。
中    華    民    國    99    年    3    月     26    日
                  民事第五庭  法  官  吳佳薇
以上正本係照原本作成。
如對本裁定抗告，須於裁定送達後十日之不變期間內，向本院提
出抗告狀。
中    華    民    國    99    年    3     月    26    日
                              書記官  黃曼琳

司法院資訊處製作；財團法人民間司法改革基金會備份。
